【裁判字號】    99,上易,253
【裁判日期】    991006
【裁判案由】    請求讓售國有土地
【裁判全文】
臺灣高等法院高雄分院民事裁定         99年度上易字第253號
上  訴  人  甲○○
訴訟代理人  林石猛律師
            張宗琦律師
上列當事人因與被上訴人財政部國有財產局臺灣南區辦事處間請
求讓售國有土地事件，對於民國99年8 月5 日臺灣高雄地方法院
98年度訴字第1670號第一審判決提起上訴，應補繳第一審及第二
審裁判費，本院裁定如下：
    主  文
上訴人應於收受裁定正本十日內補繳第一審裁判費新臺幣拾壹萬
柒仟捌佰柒拾陸元及第二審裁判費新臺幣拾柒萬陸仟捌佰拾肆元
。
    理  由
一按訴訟標的之價額，由法院核定。核定訴訟標的之價額，以起
  訴時之交易價額為準；無交易價額者，以原告就訴訟標的所有
  之利益為準。法院因核定訴訟標的之價額，得依職權調查證據
  。民事訴訟法第77條之1 第1 項至第3 項定有明文。又所謂起
  訴時之交易價額，係指起訴時之市價而言。至於裁判費之繳納
  為訴訟合法要件，法院應依職權調查，故就同一訴訟，法院核
  定之訴訟標的金額有誤，即應重行核定，且不受當事人主張之
  拘束（參照最高法院99年度台抗字第345 號裁定、99年度台抗
  字第354 號裁定）。
二經查：上訴人起訴請求被上訴人讓售高雄市○○區○○段一小
  段992-3 地號土地，面積141 平方公尺（下稱992-3 地號土地
  ）；嗣因被上訴人同意上訴人先行承租部分土地，遂由被上訴
  人協調地政機關於99年3 月及4 月間將原992-3 地號土地分割
  為高雄市○○區○○段一小段992-3 、992-6 、992-8 、992-
  9 、992-10、992-11地號土地，並於本院變更上訴聲明，請求
  被上訴人讓售原992-3 地號土地分割後之上開地號土地一節，
  有上訴人之民事上訴狀、地籍圖謄本、地政電傳資訊整合系統
  土地標示部明細附卷可憑（見本院卷第5 頁至背面、第11頁、
  第13頁至第18頁）。足認上訴人起訴請求被上訴人讓售之992-
  3 地號土地，嗣於99年3 月及4 月間分割為上開地號土地，且
  上開地號土地總面積亦與原992-3 地號土地面積相符，即為14
  1 平方公尺。亦即上訴人起訴請求被上訴人讓售之992-3 地號
  土地與上開地號土地為同一請求標的物。
三次查：992-3 地號土地於民國98年起訴時之公告土地現值為每
  平方公尺新臺幣（下同）93,362元一節，有992-3 地號土地之
  土地登記公務用謄本在卷可參（見原審卷第44頁）。是以揆諸
  首揭說明，本案訴訟標的價額即為13,164,042元（93,362元×
  141 平方公尺＝13,164,042元）。故本件第一審裁判費應為12
  7,896 元、第二審裁判費應為191,844 元。因上訴人已繳納第
  一審裁判費10,020元、第二審裁判費15,030元，上訴人尚應補
  繳第一審裁判費117,876 元（127,896 元－10,020元＝117,87
  6 元）、第二審裁判費176,814 元（191,844 元－15,030元＝
  176,814 元）。限上訴人於收受本裁定正本10日內，如數逕向
  本院補繳，逾期即駁回其起訴及上訴，特此裁定。
四至上訴人以其係請求被上訴人以國有財產法第52條之2 之規定
  按第1 次公告土地現值計算之價格讓售992-3 地號土地與上訴
  人，992-3 地號土地之價格即應以其起訴時所主張之第1 次公
  告土地現值即67年9 月公告之每平方公尺6506元恆定核算等語
  。惟查：992-3 地號土地於98年4 月6 日上訴人起訴時之公告
  現值為每平方公尺93,362元一節，業如前述，而992-3 地號土
  地係屬重測之新登錄土地，於70年重測前未有公告現值價格可
  查，重測後為本市○○區○○段一小段992 地號，992-3 地號
  於81年7 月始自992 地號分割出，992 地號於70年7 月之第1
  次公告土地現值係每平方公尺20,360元，992-3 地號81年7 月
  公告現值每平方公尺為98,213元等節，有高雄市政府地政處新
  興地政事務所98年9 月14日高市地新二字第0980008224號函、
  98年7 月7 日高市地新一字第0980006167號函暨地籍圖謄本、
  土地登記公務用謄本、土地登記簿影本等在卷可稽（見原審卷
  第105 頁、第38頁至第50頁），足認992-3 地號土地第一次登
  記後之公告現值為81年7 月公告之每平方公尺98,213元，並非
  未登錄前之67年9 月公告之每平方公尺6506元。縱認992-3 地
  號土地係分割自992 地號土地，應同該地號第一次公告土地現
  值，則亦應為每平方公尺20,360元。是以上訴人所主張引以計
  算之第一次公告土地現值每平方公尺6506元，顯無所據。況且
  ，上訴人所主張請求權之基礎為國有財產法第52條之2 ，乃實
  體上有無理由之依據，縱認該規定為上訴人對訴訟標的之所有
  利益，惟992-3 地號土地並非無交易價額，本院自應依職權就
  該訴訟標的起訴時之市價予以核定如上。是以上訴人之主張，
  並不足採，附此敘明。
中    華    民    國    99    年    10    月    6     日
                            民事第四庭
                                審判長法官  蔡文貴
                                法      官  黃科瑜
                                法      官  謝靜雯
以上正本證明與原本無異。
關於核定訴訟標的價額部分如不服本裁定應於送達後10日內向本
院提出抗告狀（須按他造當事人之人數附繕本），並繳納抗告費
新臺幣1,000 元，其餘部分不得抗告。
中    華    民    國    99    年    10    月    6     日
                                書  記  官  楊茱宜

司法院資訊處製作；財團法人民間司法改革基金會備份。
